# Regression and model validation

```{r}

learning2014=read.table("data/learning2014.txt", sep = ",", header = TRUE)

str(learning2014)

dim(learning2014)

```

Aineistossa on 166 havaintoyksikkˆ‰ ja seitsem‰n muuttujaa. 
Muuttujat Age, Attitude, Points ovat numeerisia 
kokonaislukumuuttujia ja ne kertovat henkilˆn i‰n, asenteen
tilastotiedett‰ kohtaan ja koepisteet. Ik‰ on laskettu
syntym‰vuoden avulla. Muuttujat deep, stra ja surf ovat
numeerisia muuttujia. Ne kertovat henkilˆn vastaukset
syv‰llisiin, strategisiin ja pinnallisiin kysymyksiin.
gender on luokiteltu muuttuja ja sen arvo 1 kuvaa naista
ja arvo 2 miest‰.

```{r}

summary(learning2014)

```


Aineiston yhteenvedosta, joka on t‰m‰n tekstin yl‰puolella
n‰hd‰‰n muuttujien Age, Attitude, deep, stra, surf ja Points
minimit, maksimit, ensimm‰inen ja kolmas kvantiili, mediaani
ja keskiarvo. Muuttujasta gender n‰hd‰‰n sen kahden arvon
frekvenssit.

```{r}

library(ggplot2)

library(GGally)

pairs(learning2014[-1], col = learning2014$gender)

p=ggpairs(learning2014, mapping = aes(col = gender, alpha = 0.3), lower = list(combo = wrap("facethist", bins = 20)))

p

```

Kuvasta n‰hd‰‰n ett‰ muuttujat Attitude, deep ja stra ovat
jakautuneet l‰hes normaalisti naisten ja miesten joukossa. 
Myˆs surf on naisten osalta jakautunut l‰hes normaalisti.
Age on vinoutunut, skewed, oikealle ja myˆs surf on 
vinoutunut oikealle miesten osalta. Points-muuttujan jakauma
on vinoutunut vasemmalle. Korrelaatiokertoimista n‰hd‰‰n
ett‰ muuttujat Attitude ja Age, deep ja
Age, deep ja Attitude, stra ja Attitude, Points ja Attitude,
stra ja deep, Points ja deep korreloivat suhteellisen paljon
naisten joukossa. Muuttujat Attitude ja Age, deep ja Age,
stra ja Age, surf ja Attitude, Points ja Attitude, surf ja deep,
Points ja deep korreloivat suhteellisen paljon miesten
joukossa. Suuren korrelaatiokertoimen tulkinta on esimerkiksi
muuttujien Attitude ja Age kohdalla se ett‰ asenteen
tilastotiedett‰ kohtaan ja i‰n v‰lill‰ on riippuvuutta. Jos
korrelaatiokerroin olisi yksi, toisen muuttujan arvon voisi laskea tarkasti, lineaarisesti toisen arvosta.

```{r}

malli1=lm(Points~Age+Attitude+deep, data=learning2014)

summary(malli1)

```

Kun estimoidaan pienimm‰n neliˆsumman menetelm‰ll‰ malli
jossa ik‰, asenne tilastotiedett‰ kohtaan ja syv‰lliset
kysymykset selitt‰v‰t koepisteit‰, saadaan tulokseksi
tulostus joka on alla.

Residuals:
    Min      1Q  Median      3Q     Max 
-17.206  -3.430   0.204   3.979  10.950 

Coefficients:
           Estimate Std. Error t value Pr(>|t|)    
(Intercept) 15.60773    3.38966   4.605 8.32e-06 ***
Age         -0.07716    0.05322  -1.450    0.149    
Attitude     0.35941    0.05696   6.310 2.56e-09 ***
deep        -0.60275    0.75031  -0.803    0.423    
---
Signif. codes:  0 '***' 0.001 '**' 0.01 '*' 0.05 '.' 0.1 ' ' 1

Residual standard error: 5.307 on 162 degrees of freedom
Multiple R-squared:  0.2043,	Adjusted R-squared:  0.1896 
F-statistic: 13.87 on 3 and 162 DF,  p-value: 4.305e-08

Ensimm‰isess‰ sarakkeessa jossa on numeroita n‰kyy selitt‰viin
muuttujiin liittyvien parametrien eli parametrivektorin arvot. Niist‰ n‰hd‰‰n ett‰ kun ik‰ kasvaa yhdell‰, koepisteet laskevat noin -0.08 verran. Kun asenne tilastotiedett‰ kohtaan nousee yhdell‰, koepisteet kasvavat noin 0.36 verran. Kun taas
syv‰lliset kysymykset nousevat yhdell‰, koepisteet laskevat
0.6 verran. Kun ik‰, asenne ja syv‰lliset kysymykset ovat
nolla, koepisteet saavan vakiotermin mukaisen arvon eli noin 15.61.

T‰hdet kuvassa kertovat selitt‰vien muuttujien tilastollisesta
merkitsevyydest‰. T‰htien taustalla on tilastollinen testi
jossa testataan sit‰ voidaanko nollahypoteesi siit‰ ett‰
selitt‰v‰‰n muuttujaan liittyv‰ parametri on nolla hyl‰t‰. 
Nollahypoteesit ett‰ vakiotermin ja asennemuuttujan parametrit
ovat nolla voidaan hyl‰t‰ 0.1 prosentin merkitsevyystasolla eli
asennemuuttujan ja vakiotermin parametrit eli vaikutukset selitett‰v‰‰n koepistemuuttujaan ovat merkitsevi‰.Nollahypoteeseja
siit‰ ett‰ asenne- ja syv‰lliset kysymykset-muuttujien parametrit
ovat nolla, ei voida hyl‰t‰. Asenne- ja syv‰lliset kysymykset
-muuttujien vaikutukset koepistemuuttujaan eiv‰t siis ole
merkitsevi‰. Poistetaan muuttujien vaikutusten huonon
merkitsevyyden puolesta asenne- ja syv‰lliset #kysymykset-muuttujat mallista ja estimoidaan pienimm‰n neliˆsumman #menetelm‰ll‰ malli jossa on yksi selitt‰v‰ muuttuja. Se on
asenne tilastotiedett‰ kohtaan.

```{r}

malli2=lm(Points~Attitude, data=learning2014)

summary(malli2)

```

Residuals:
     Min       1Q   Median       3Q      Max 
-16.9763  -3.2119   0.4339   4.1534  10.6645 

Coefficients:
            Estimate Std. Error t value Pr(>|t|)    
(Intercept) 11.63715    1.83035   6.358 1.95e-09 ***
Attitude     0.35255    0.05674   6.214 4.12e-09 ***
---
Signif. codes:  0 '***' 0.001 '**' 0.01 '*' 0.05 '.' 0.1 ' ' 1

Residual standard error: 5.32 on 164 degrees of freedom
Multiple R-squared:  0.1906,	Adjusted R-squared:  0.1856 
F-statistic: 38.61 on 1 and 164 DF,  p-value: 4.119e-09

Tulostuksesta n‰hd‰‰n ett‰ asennemuuttujan parametrin arvo on
noin 0.35. Se tarkoittaa ett‰ kun asennemuuttuja kasvaa
yhdell‰, koepisteet kasvavat noin 0.35 verran. Asennemuuttujaan ja vakiotermiin liittyv‰t parametrit ovat tilastollisesti merkitsevi‰
0.1 prosentin merkitsevyystasoilla.

Multiple R-squared ja Adjusted R-squared ovat mallin
selitysasteita. Selitysaste kertoo sen kuinka paljon malli, eli
selitt‰v‰t muuttujat jotka on mallinnettu k‰ytt‰m‰ll‰
lineaarista regressiota, selitt‰‰ selitett‰v‰n muuttujan vaihtelusta. Yl‰puolella olevan mallin selitysaste kertoo siis sen ett‰ asenteen tilastotiedett‰ kohtaan ja vakiotermin
vaihtelut selitt‰v‰t noin 19 prosenttia koepisteiden vaihtelusta. Selitysaste kertoo tavallaan mallin suorituskyvyst‰ ja se saa arvon nollan ja yhden v‰lill‰. 

Adjusted R-squared saa aina pienemm‰n arvon kuin Multiple
R-squared sill‰ siin‰ huomioidaan mallin monimutkaisuus
eli muuttujien m‰‰r‰. Adjusted R-squared on tarkempi mallin suorituskyvyn mittari kuin Multiple R-squared. Uuden 
selitt‰v‰n muuttujan lis‰‰minen malliin kasvattaa
todenn‰kˆisesti Multiple R-squaredia ja pienent‰‰ 
Adjusted R-squaredia.

```{r}

par(mfrow = c(2,2))
plot(malli2, which = c(1,2,5))

```

On piirretty kolme kuvaa, kuva jossa on mallin kaksi sovite ja residuaalit, QQ-plot-kuva jossa on teoreettiset kvantiilit ja 
standardoidut residuaalit ja kuva jossa on vipuvoima ja
standardoidut residuaalit. 

Ensimm‰isest‰ kuvasta eli
kuvasta jossa on sovite x-akselilla ja residuaalit
y-akselilla voidaan tutkia sit‰ onko virheill‰ vakio varianssi.
Koska havainnot ovat jakautuneet suhteellisen tasaisesti
nollasuoran ymp‰rille eiv‰tk‰ muodosta jotakin muotoa
tai mallia, voidaan sanoa ett‰ virhetermin
varianssi on vakio eik‰ virheiden suuruus riipu selitt‰vist‰
muuttujista. Virheiden vakio varianssi on yksi oletus
joka usein tehd‰‰n kun estimoidaan lineaarinen regressiomalli.
Se n‰ytt‰isi mallin kaksi tapauksessa olevan voimassa. 

QQ-plot-kuvasta eli kuvasta jossa on teoreettiset kvantiilit
x-akselilla ja standardoidut residuaalit y-akselilla voidaan
tehd‰ p‰‰telmi‰ virheiden normaalisuudesta. Koska havainnot
ovat QQ-plot-kuvassa suoran p‰‰ll‰, virhetermin voidaan
sanoa noudattavan suurin piirtein normaalijakaumaa. Niin
usein halutaan olettaa ja nyt mallin kaksi tapauksessa voidaan sanoa ett‰ oletus ett‰ virheet ovat normaalisti jakaantuneet voidaan pit‰‰ voimassa.

Kolmannesta kuvasta, jossa on vipuvoima eli Cookin et‰isyys x-akselilla ja standardoidut residuaalit y-akselilla voidaan p‰‰tell‰ vipuvoiman suuruus. Vipuvoima mittaa sit‰ kuinka paljon yhdell‰ havainnolla on vaikutusta malliin. Hajontakuva jossa on residuaalit ja vipuvoima voi auttaa tunnistamaan ne havainnot joilla on poikkeuksellisen paljon vaikutusta malliin. Kuvasta
n‰hd‰‰n ett‰ havainto joka saa suurimman vipuvoiman tai Cookin
et‰isyyden arvon saa suunnilleen arvon 0.05. Luku on sen verran
pieni ett‰ vipuvoiman mallissa kaksi voidaan sanoa olevan
tavallista tai pient‰.

Muita lineaarisen regressiomallin oletuksia ovat virheiden
normaalisuuden ja vakion varianssin lis‰ksi oletukset ett‰ virheet eiv‰t korreloi eiv‰tk‰ riipu selitt‰vist‰ muuttujista.


